【裁判字號】    95,上易,303
【裁判日期】    950518
【裁判案由】    恐嚇
【裁判全文】
臺灣高等法院臺中分院刑事判決         95年度上易字第303號
上  訴  人
即  被  告  乙○○
上列上訴人因恐嚇案件，不服臺灣南投地方法院94年度易字第43
0號中華民國95年1月18日第一審判決（起訴案號：臺灣南投地方
法院檢察署94年度偵字第2882號），提起上訴，本院判決如下：
    主    文
原判決撤銷。
乙○○連續以加害生命、身體之事，恐嚇他人，致生危害於安全
，處有期徒刑陸月，如易科罰金以佰元折算壹日。
    事    實
一、乙○○因其女兒Ｂ女被安置於仁愛之家及教養家庭時，向安
    置機構之南投縣政府社會工作員（以下簡稱社工員）透露乙○○有不法情事，經社工員帶同Ｂ女報警處理，而遭刑事追
    訴，乙○○因而對上開社工員心生不滿，並基於恐嚇渠等生
    命、身體安全之概括犯意，先於民國（下同）九十四年七月
    十二日上午十時許，在南投縣政府社會局辦公室內，向社工
    員丙○○恐嚇稱：「我知道妳住那裡，妳要小心點，我們一
    命配一命，要死一起死」等語，以此加害生命之言詞恐嚇丙○○，使丙○○心生畏懼，致生危害於丙○○之生命安全；
    乙○○又承上同一犯意，於同日下午六時許，在南投縣南投
    市○○○路一○七巷十五號前，向南投市公所社工員陳奕蓒
    恐嚇稱：「原來妳住在這裡，我以後會常常來這裡找妳，來
    看妳，妳給我小心一點、注意一點」等語，以此加害身體之
    言詞恐嚇陳奕蓒，使陳奕蓒心生畏怖，致生危害於陳奕蓒之
    身體安全。
二、案經南投縣政府警察局南投分局報告臺灣南投地方法院檢察
    署檢察官偵查起訴。
    理    由
一、訊據被告即上訴人（以下簡稱被告）乙○○固供承確有於上
    開時間、地點，與丙○○及陳奕蓒談話，且與丙○○對話時
    ，證人李佩凱及甲○○亦在同一辦公室內，然矢口否認有上
    開恐嚇犯行，辯稱：「我沒有對社工員心生不滿，當時我的
    女兒被某人性侵栽贓我，我認為周文忠的嫌疑最大，當時我
    去問陳奕蓒，他說沒有這個人，我有去找丙○○，但是我沒
    有說一命配一命，我只是去問他周文忠這個人，我是說周文
    忠這個人不要被我抓到，若是被我抓到，我要對他一命配一
    命，我與丙○○也沒有深仇大恨，為何要與他一命配一命。
    我承認一件事情，陳奕蓒他是仁愛之家的人，他何時去做社
    工我不知道，他到高院出庭的時候，為何要掩護周文忠這個
    人，所以我要問他周文忠是何人，要他去通知周文忠而已，
    我並沒有要恐嚇他。」云云。經查：(1)被害人丙○○於原審
    審理時到庭結證稱：「自從我受理被告女兒的案件後，被告
    常到我辦公室或打電話來罵我，當天被告是針對我說知道我
    家住那裡，要跟我一命配一命，要死一起死，我聽了會害怕
    」等語（詳原審卷第五十一頁至第五十四頁），核與其偵查
    中證述情節相符（詳偵查卷第十五頁），而李佩凱亦於原審
    證稱：「當時的確有說要蔡小姐小心一點，知道他住那裡，
    要跟他一命配一命‧‧‧我在地檢署我是表示說我聽到被告
    這樣講，實際上是被告後來這樣對我說的，被告在跟蔡小姐
    對話的時候，因為該區塊很大，他們講得很大聲，那部分我
    沒有直接聽到」等語（見原審卷第五十八頁）、而證人甲○○於原審證稱：「我可以確定他有對蔡小姐說知道蔡小姐家
    住在那裡」（見原審卷第五十七頁）、於本院證稱：「他（
    即被告）指著丙○○說，你家住在那裡我知道，他當時口氣
    很不好，並不是單純的語氣而已‧‧‧（問：你於警訊有陳
    述說被告對蔡小姐說你要小心一點，是否正確？）我警訊所
    言沒有錯。」等語（見本院審理卷第三十頁反面），且核與
    丙○○偵查及審理中所述相同，足徵被害人丙○○指述確屬
    實情，被告上開所辯，顯係事後脫卸刑責之詞，無可採信。
    (2)被害人陳奕蓒則於原審審理時到庭結證稱：「被告跟我說
    『原來妳住在這裡，以後我會天天來看妳，關心妳，妳給我
    小心一點』，聽到他這樣講，我會害怕」等語（詳同上審判
    筆錄），亦與其於偵查中作證之證述相符（見原審審理卷第
    五十一頁），參諸被告承認確有到被害人陳奕蓒住處前與之
    談話等語，且被害人丙○○及陳奕蓒俱為社工員，又均因被
    告女兒之事而與被告有所接觸，被告既然於同日上午十時許
    ，至丙○○辦公處所公然對之恐嚇，已如前述，則其當日下
    午至陳奕蓒住處前找陳奕蓒，顯然也是為相同事由，故意要
    對陳奕蓒施加恐嚇，故陳奕蓒上開證述應屬實情，可以採信
    。被告空言否認乃卸責之詞，亦無足採。(3)綜上所述，本案
    事證明確，被告犯行足以認定。
二、核被告乙○○上開事實欄所為，係犯刑法第三百零五條之恐
    嚇罪。其先後二次恐嚇犯行，時間緊接，觸犯構成要件相同
    之罪，且為同一事由，顯係基於概括犯意而為，係連續犯，
    應依刑法第五十六條規定以一恐嚇罪論，並加重其刑。原審
    判決認被告罪證明確，予以論罪科刑，固非無見。惟按：
    、證人甲○○於原審係證稱：一命配一命係對誰講，我不是
    那麼確定，但是我可以確定他有對蔡小姐說知道蔡小姐家住
    在那裡」（見原審卷第五十七頁）、於本院證稱：「（問：
    聽到被告對蔡淑說一命配一命？）當時我沒有聽到，是事後
    我聽同事說的。」（見本審理卷第三十頁），而證人李佩凱
    亦未直接聽聞，業據本院詳載其於原審證述如上，證人李佩
    凱、甲○○均未證稱直接聽聞「被告對丙○○說一命配一命
    」，原審判決於理由欄貳之一之(1)卻載稱：證人甲○○、李
    佩凱確有見聞被告對丙○○說一命配一命等語，顯與事實不
    符，尚有未洽。、又本件被告雖係公然對社工人員施加恐
    嚇，且所為恐嚇言語固造成被害人恐懼，甚至到社工員住處
    附近恫嚇，惟被告所為尚僅止於言詞恐嚇，並無採取其他激
    烈之恐嚇手段，原審量處被告有期徒刑九月尚嫌過重。被告
    上訴否認犯行，主張原審判決不當，雖無理由，惟原審判決
    既有上開可議之處，自應由本院將原審判決予以撤銷改判，
    爰審酌被告品行、犯罪之動機、目的、對社工員施加恐嚇，
    所為恐嚇言語造成被害人恐懼，復前往社工員住處附近對之
    恫嚇，且犯罪後矢口否認犯行，並其恐嚇手段僅止於言詞恐
    嚇等一切情狀，量處被告有期徒刑陸月，並諭知易科罰金之
    折算標準。
三、公訴意旨另以：被告明知丙○○係南投縣政府依法執行職務
    之公務員，且在執行職務中，竟以加害生命之言詞恐嚇丙○○，使丙○○心生畏懼，因認被告所為另涉及刑法第一百三
    十五條第一項之妨害公務罪嫌等語。惟查，刑法第一百三十
    五條第一項係規定「對於公務員依法執行職務時，施強暴脅
    迫者」，故以公務員對之依法執行職務時，對該公務員施以
    強暴脅迫行為者，才構成該罪。本案被告乙○○係因對被害
    人丙○○心生不滿，故於丙○○上班時間至辦公處所對丙○○出言恐嚇，丙○○當時並非在執行被告之事務，此據丙○○於原審證稱：「（問：你當時處理的公務與蔡先生有無關
    係？）沒有。‧‧‧（問：被告當天講那些話與你當時在執
    行公務有沒有直接的關係？）沒有」等語明確（見原審卷第
    五十四頁、第五十五頁），而被告之目的亦非妨害蔡女公務
    之執行，依上開說明，被告行為雖觸犯恐嚇罪，然要難認其
    行為並犯刑法第一百三十五條第一項之罪，該部分本應為無
    罪之諭知，惟公訴人認此部分與上開有罪部分有牽連犯之裁
    判上一罪關係，爰不另為無罪之諭知，附此敘明。
據上論斷，應依刑事訴訟法第三百六十九條第一項前段、第三百
六十四條、第二百九十九條第一項前段，刑法第五十六條、第三
百零五條，第四十一條第一項前段、罰金罰鍰提高標準條例第一
條前段、第二條，判決如主文。
本案經檢察官丁○○到庭執行職務。
中    華    民    國    95    年    5     月    18    日
              刑事第三庭  審判長法  官  王  增  瑜
                                法  官  廖  柏  基
                                法  官  胡  忠  文
上列正本證明與原本無異。
不得上訴。
                                書記官  陳  麗  玉
中    華    民    國    95    年    5     月    19    日
附錄本案罪論科刑法條：
中華民國刑法第三百零五條：
以加害生命、身體、自由、名譽、財產之事恐嚇他人，致生危害
於安全者，處二年以下有期徒刑、拘役或三百元以下罰金。
                                                      Ｒ


司法院資訊處製作；財團法人民間司法改革基金會備份。
